臺灣新北地方法院刑事判決
110年度易字第294號
公  訴  人  臺灣新北地方檢察署檢察官
被      告  林志富



                （現於法務部矯正署東成技能訓練所執行中）
上列被告因竊盜案件，經檢察官提起公訴（109年度偵字第42498
號、109年度偵緝字第3530、3531、3532、3533、3534號），本
院判決如下：
    主  文
林志富犯如附表一主文欄所示之罪，各處如附表一主文欄所示之
刑及沒收。拘役部分，應執行拘役壹佰貳拾日，如易科罰金，以
新臺幣壹仟元折算壹日。
林志富其餘被訴部分無罪。
    事  實
一、林志富意圖為自己不法之所有，基於竊盜之犯意，分別為以
    下行為：
　㈠於民國109年5月10日凌晨5時43分許，在新北市○○區○○路00號
    前，徒手竊取黃建雄置放於機車上之墨綠色工具箱1個（內
    含電錘1支、打石器1支及零件工具1批）。
　㈡於109年6月30日晚間8時26分許，在新北市○○區○○路00號1樓
    內，徒手竊取黃培河置於店內之現金新臺幣（下同）250元
    及阮氏美麗所有之OPPO手機（型號不詳）1支。
　㈢於109年8月5日凌晨4時58分許，在新北市○○區○○路000號前，
    見吳頌理停置於路邊之白色電動腳踏車1台無人看守之際，
    徒手竊取該電動腳踏車。
　㈣於109年9月28日上午10時許，在新北市○○區○○街000號前，徒
    手竊取陳志傑所有如附表二、三所示之木工工具。
二、案經黃建雄、黃培河、阮氏美麗分別訴由新北市政府警察局
    永和分局報告臺灣新北地方檢察署檢察官偵查起訴。
    理  由
甲、有罪部分 
壹、程序部分
一、本案經檢察官提起公訴，雖經被告林志富於本院審理時泛稱
    ：起訴書所載犯罪事實均經判決確定云云（見易字卷一第25
    0頁）。惟查，經本院依職權查閱被告所涉各該前案資料，
    其犯罪事實均與本案前揭犯罪事實不同，並無與本案犯罪時
    間、地點或被害人相同之案件，足認被告所涉各該前案與本
    案應係被告基於各別犯意所為不同之行為，尚非同一案件。
    準此，本案檢察官提起公訴尚不能認係重複起訴，或認有何
    其他起訴程序違背規定之情形，合先敘明。
二、按除法律另有規定外，實施刑事訴訟程序之公務員因違背法
    定程序取得之證據，其有無證據能力之認定，應審酌人權保
    障及公共利益之均衡維護；又被告以外之人於審判外之陳述
    ，雖不符合同法第159條之1至第159條之4之規定，但經當事
    人於審判程序同意作為證據，法院審酌該言詞陳述或書面陳
    述作成時之情況，認為適當者，亦得為證據，刑事訴訟法第
    158條之4、第159條之5第1項分別定有明文。本判決下列所
    引用之各項供述證據，當事人同意各該證據之證據能力（見
    易字卷一第253頁），本院審酌此等證據資料取得及製作時
    之情況，尚無違法不當及證明力明顯過低之瑕疵，以之作為
    證據應屬適當；另本判決後述所引之各項非供述證據，無證
    據證明係實施刑事訴訟程序之公務員以不法方式所取得，且
    亦無證據證明係非真實，復均與本件待證事實具有關聯性，
    是依刑事訴訟法第158條之4之反面解釋，當有證據能力；又
    前開供述與非供述證據復經本院於審理期日中合法調查，自
    均得為本案證據使用。
貳、實體部分：
一、認定犯罪事實所憑之證據及理由：
  ㈠事實欄一、㈠部分：
  ⒈訊據被告固坦承監視器畫面（即偵25027號卷第12頁、第12-1
    頁、第14至15頁）所拍攝到人是自己，惟矢口否認有何竊盜
    犯行，辯稱：當時後面的箱子是空箱子云云。
  ⒉經查，被告於審理時自承監視器畫面所拍攝到拿箱子時的人
    及穿橫條紋POLO衫的男子為其本人等語（見易字卷二第12至
    13頁）；而監視器畫面所拍攝到該名男子與被告遭查獲時所
    穿著之衣服樣式類似，與被告所使用之腳踏車前方均有灰色
    籃子，後則有置物鐵架，此有被告穿著特徵照片、被告平時
    騎乘之腳踏車照片及前揭監視器畫面翻拍照片在卷可稽（見
    偵25027號卷第8至9頁、第12頁、第12-1頁、第14至15頁）
    ；又證人即告訴人黃建雄於警詢時證稱：監視器畫面穿著條
    紋上衣騎乘腳踏車之男子，後座上的墨綠色工具箱就是我所
    失竊之物，裡面有電錘1支、打石器1支及零件工具1批等語
    （見偵25027號卷第6頁反面）。綜上事證，被告有於事實欄
    一、㈠所載之時間、地點，竊取如事實欄一、㈠所載之物，應
    堪認定。
  ⒊至於被告雖辯稱其所拿取之物品為空箱子云云，惟卷內監視
    器畫面翻拍照片，被告將遭竊之箱子拿到其所使用的腳踏車
    後座置物鐵架上，需要同時使用兩隻手，並要微蹲才能舉起
    （見偵25027號卷第12-1頁編號12之照片），顯見該箱子有
    相當重量，並非空箱，是證人黃建雄前揭證述箱子內電錘1
    支、打石器1支及零件工具1批等語，較為可採，被告辯稱為
    空箱子，應非事實，並不可採。
  ㈡事實欄一、㈡部分：
　⒈訊據被告業已坦承監視器畫面（即偵28100號卷第19至24頁）
    所拍攝到人是自己（見易字卷二第13頁），而如事實欄一、
    ㈡所載之竊盜事實，有證人即告訴人黃培河、阮氏美麗於警
    詢及偵訊時之指證歷歷（見偵28100號第13至14頁、第15至1
    6頁、第63至65頁），亦有監視器畫面翻拍照片及被告特徵
    照片共12張附卷可稽（見偵28100號第19至24頁），依上開
    監視器所拍攝到之畫面，被告確實有至店家櫃檯竊取現金及
    桌上手機之舉動無訛（見偵28100號第20頁編號3至4之照片
    ，同卷第21至22頁編號5至8之照片），堪認證人黃培河及阮
    氏美麗前揭證述為真。綜上事證，被告有於事實欄一、㈡所
    載之時間、地點，竊取如事實欄一、㈡所載之物，亦堪認定
    。
　⒉至於被告雖辯稱此部分犯罪事實業已經法院判決確定云云，
    惟本院依職權查閱被告所涉各該前案資料，其犯罪事實均與
    事實欄一、㈡所載之犯罪事實不同，已如前述；且本院亦於
    審理時當庭曉諭被告提出相關判決供本院審酌（見易字卷二
    第9頁），惟被告並無提出任何判決供本院參酌，足見被告
    此部分所辯，並非事實。
  ㈢事實欄一、㈢部分：
  ⒈訊據被告矢口否認有為事實欄一、㈢所載之竊盜犯行，辯稱：
    監視器畫面拍到的人不是我，我沒有偷腳踏車云云。
  ⒉經查，被告於警詢時自承警方所拍攝編號10、11、12照片所
    示之人是我本人等語（見偵34913號卷第8頁），並有上開照
    片即被告衣著特徵照片7張在卷可稽（見偵34913號卷第17至
    20頁）；而監視器畫面所拍攝到竊取腳踏車之男子，與被告
    遭查獲時於住處所發現帽子及衣服樣式均相同，上衣前有「
    KLEIN」字樣（另有「米奇」圖案上衣1件），且該上衣後方
    的兩處破洞亦一致，此有前揭被告衣著特徵照片及監視器畫
    面翻拍照片在卷可稽（見偵34913號卷第13至16頁、第21頁
    ，易字卷一第201至203頁）；又證人即被害人吳頌理於警詢
    時證稱：我在109年8月5日約9時許到新北市○○區○○路000號
    德上診所上班，要使用我的電動腳踏車時，發現我的電動腳
    踏車不見，看診所内的監視器時，發現是一位帶有淺色鴨舌
    帽、深色襯衫、短褲、拖鞋的陌生男子，看到我的電動腳踏
    車沒鎖，就直接牽走，該男子衣服上有「KLEIN」英文字等
    語（見偵34913號卷第12頁）。綜上事證，堪認監視器畫面
    所拍攝到竊取電動腳踏車身穿「KLEIN」字樣衣服之男子，
    確實為被告無訛，是被告有於事實欄一、㈢所載之時間、地
    點，竊取如事實欄一、㈢所載之電動腳踏車1台，應堪認定。
    至於被告辯稱監視器畫面拍攝到之男子並不是他云云，顯為
    推諉之詞，與前揭客觀事證不符，並不可採。
  ㈣事實欄一、㈣部分：
  1.訊據被告矢口否認有為事實欄一、㈣所載之竊盜犯行，辯稱
    ：監視器畫面拍到穿紅色橫條紋的人我不曉得是不是我，白
    色夾腳拖我也不曉得，我是被陷害的云云。
  2.經查，被告於警詢時自承監視器翻拍照片編號1至8、11所示
    之人是我本人等語（見偵42498號卷第3-1頁），並有監視器
    畫面翻拍照片9張在卷可稽（見偵42498號卷第15至17頁）；
    又上開照片所示之男子穿著紅色橫條紋POLO衫、深色長褲、
    白色夾腳拖，手持紅色雨傘，其所騎乘之腳踏車後輪擋泥板
    為白色，而前揭男子穿著、手持紅色雨傘及腳踏車特徵與竊
    案現場監視器拍攝到之男子及其騎乘之腳踏車特徵完全相同
    ，此有監視器畫面翻拍照片18張在卷可稽（見偵42498號卷
    第17至21-1頁），且被告上開所使用的腳踏車及白色夾腳拖
    ，亦與被告住處所發現的相符，此有現場勘察照片6張附卷
    可佐（見偵42498號卷第22至23頁）；況被告住處扣到如附
    表二所示之物，經被害人陳志傑之母斯麗娟確認確實為遭竊
    之物後領回，此有新北市政府警察局中和分局扣押筆錄、扣
    押物品目錄表、贓物認領保管單及扣案物照片9張存卷可參
    （見偵42498號卷第10至12頁、第14頁、第24至26頁）。從
    而，前揭監視器畫面所拍攝到竊取被害人陳志傑所有木工工
    具之人，確實為被告無訛。另依前揭監視器畫面編號15、19
    、20之翻拍照片（見偵42498號卷第18至19頁），被告竊取
    之木工工具係裝在有相當體積之白色袋子，遠較遭扣案如附
    表二所示之工具數量為多，是證人斯麗娟於警詢時證稱尚有
    如附表三所示之木工工具遭竊等語（見偵42498號卷第6-1頁
    ），應為真實。
  3.綜上事證，被告有於事實欄一、㈣所載之時間、地點，竊取
    如附表二、三所示之木工工具，應堪認定。至於被告辯稱監
    視器畫面拍攝到之男子並不是他云云，自為卸責之詞，與前
    揭客觀事證不符，並不可採。
　㈤綜上所述，本件事證明確，被告上開犯行均堪認定，應予依
    法論科。
二、論罪科刑：
  ㈠核被告就事實欄一、㈠至㈣所為，均係犯刑法第320條第1項之
    竊盜罪。被告所犯上開4罪，犯意各別，行為互殊，應予分
    論併罰。
  ㈡被告構成累犯之事實及應加重其刑之事項，均應由檢察官主
    張並具體指出證明之方法後，經法院踐行調查、辯論程序，
    方得作為論以累犯及是否加重其刑之裁判基礎。倘檢察官未
    主張或具體指出證明方法時，可認檢察官並不認為被告構成
    累犯或有加重其刑予以延長矯正其惡性此一特別預防之必要
    ，且為貫徹舉證責任之危險結果所當然，是法院不予調查，
    而未論以累犯或依累犯規定加重其刑，即難謂有應調查而不
    予調查之違法（最高法院110年度台上大字第5660號裁定意
    旨參照）。本案起訴書所載之被告前案紀錄，固有臺灣高等
    法院被告前案紀錄表在卷可稽，然檢察官並未就被告是否構
    成累犯之事實及應加重其刑之事項具體指出證明方法，依上
    開裁定意旨，本院自無從就此加重事項予以審究。然基於累
    犯資料本來即可以在刑法第57條第5款「犯罪行為人之品行
    」中予以負面評價，自仍得就被告等可能構成累犯之前科、
    素行資料，列為刑法第57條第5款所定「犯罪行為人之品行
    」之審酌事項。於此情形，該可能構成累犯之前科、素行資
    料即可列為量刑審酌事由，對被告所應負擔之罪責予以充分
    評價，附此敘明
  ㈢爰以行為人之責任為基礎，審酌被告不循正當途徑獲取所需
    ，反企圖不勞而獲，恣意竊取他人之財物，顯然欠缺尊重他
    人財產權之觀念，所為殊非可取；況且被告犯後否認犯行，
    說詞反覆，其犯後態度難論良好；而本案遭竊之財物，除附
    表二所示之物因遭扣案而發還被害人陳志傑外，其餘贓物部
    分均未主動返還，亦未與告訴人及被害人達成和解；兼衡其
    犯罪之動機、目的、手段尚稱平和、情節、次數、竊取財物
    之價值，有多次竊盜前案紀錄之素行，暨被告於審理時自陳
    為國小畢業之智識程度、之前為油漆工、日薪約1,600元等
    一切情狀（見易字卷二第18頁），分別量處如主文所示之刑
    ，並就拘役刑部分定其應執行之刑，及就得易科罰金部分均
    諭知易科罰金之折算標準。
三、沒收部分
　㈠犯罪所得，屬於犯罪行為人者，沒收之；前2項之沒收，於全
    部或一部不能沒收或不宜執行沒收時，追徵其價額，為刑法
    第38條之1第1項前段、第3項所明定。被告分別竊取如事實
    欄所載之物品或現金，均屬其犯罪所得且未扣案，業經認定
    如前，均應依前揭規定於各該主文項下宣告沒收，並於全部
    或一部不能沒收或不宜執行沒收時，追徵其價額。
　㈡犯罪所得已實際合法發還被害人者，不予宣告沒收或追徵。
    刑法第38條之1第5項定有明文。被告竊取如附表二所示之物
    品，已合法發還被害人陳志傑，此有贓物認領保管單在卷可
    稽（見偵42498號卷第14頁），依前揭規定，此部分毋庸諭
    知沒收。
乙、無罪部分
一、公訴意旨略以：被告意圖為自己不法之所有，基於竊盜之犯
    意，分別為以下行為：
　㈠於109年2月7日上午8時許，在新北市○○區○○路○段00巷00號前
    ，徒手竊取告訴人林俊淮之腳踏車1台，得手後即騎乘該腳
    踏車離去【起訴書犯罪事實一、㈠】。
　㈡於109年8月15日凌晨2時30分許，在新北市三重區成功路50巷
    60弄內，見告訴人張育誠停置於路邊捷安特牌白色電動腳踏
    車1台無人看守之際，徒手竊取該電動腳踏車後逃逸【起訴
    書犯罪事實一、㈤】。因認被告上開所為，均涉犯刑法第320
    條第1項之竊盜罪嫌。
二、按犯罪事實應依證據認定之，無證據不得認定犯罪事實；不
    能證明被告犯罪者應諭知無罪之判決，刑事訴訟法第154 條
    第2 項、第301 條第1 項分別定有明文。又認定犯罪事實所
    憑之證據，雖不以直接證據為限，間接證據亦包括在內；然
    而無論直接或間接證據，其為訴訟上之證明，須於通常一般
    之人均不致有所懷疑，而得確信其為真實之程度者，始得據
    為有罪之認定，倘其證明尚未達到此一程度，而有合理之懷
    疑存在時，即無從為有罪之認定。另事實之認定，應憑證據
    ，如未能發現相當證據，或證據不足以證明，自不能以推測
    或擬制之方法，為裁判基礎。此外，檢察官就被告犯罪事實
    ，應負舉證責任，並指出證明之方法，刑事訴訟法第161 條
    第1 項定有明文。因此，檢察官對於起訴之犯罪事實，應負
    提出證據及說服之實質舉證責任。倘其所提出之證據，不足
    為被告有罪之積極證明，或其指出證明之方法，無從說服法
    院以形成被告有罪之心證，基於無罪推定之原則，自應為被
    告無罪判決之諭知。
三、公訴意旨認被告涉有上開竊盜犯行，無非係以被告於警詢及
    偵查中之供述、證人即告訴人林俊淮於警詢及偵訊時之證述
    、證人即告訴人張育誠於警詢時之證述、109年2月7日及同
    年8月15日監視器畫面翻拍照片6張、9張等件為其主要論據
    。
四、訊據被告堅詞否認有竊取告訴人林俊淮、張育誠財物之犯行
    ，辯稱：這都不是我做的等語。經查：
　㈠公訴意旨㈠部分【起訴書犯罪事實一、㈠】：
　　告訴人林俊淮所有之腳踏車1台於公訴意旨㈠所載之時間、地
    點遭竊，固有監視器畫面翻拍照片6張在卷可佐（見偵25497
    號卷第21頁），惟上開照片所示之男子，身穿深藍色長袖上
    衣及灰色長褲，與警方提出之被告照片身著白色短袖POLO衫
    及棕色長褲有明顯差異，其髮型、眉形、五官及輪廓亦難論
    相似，此有照片6張附卷可稽（見偵25497號卷第23、25頁）
    ，故依監視器畫面翻拍照片，本院尚難認定竊取告訴人林俊
    淮腳踏車之人確實為被告。又證人即告訴人林俊淮雖於警詢
    時指認被告為竊取其腳踏車之人（見偵25497號卷第14、17
    、19頁），但告訴人林俊淮與被告並非認識，又無親眼目睹
    腳踏車遭竊之過程，該指認是否可信，不無疑問。再者，被
    告於警詢、偵訊及本院審理時均否認本件犯行，堅稱其並非
    監視器畫面裡面的人等語，且員警並未扣得此部分失竊之腳
    踏車。綜上各情，本院自難僅憑前揭事證，即遽認被告有竊
    取告訴人林俊淮所有之腳踏車。
　㈡公訴意旨㈡部分【起訴書犯罪事實一、㈤】：
　　告訴人張育誠所有之電動腳踏車1台於公訴意旨㈡所載之時間
    、地點遭竊，固有監視器畫面翻拍照片8張在卷可佐（見偵3
    9829號卷第7頁），惟上開照片所示之男子，身穿深色長袖
    上衣及白色短褲，頭戴安全帽，並無清晰之長相可與被告比
    對；而卷內雖另有「犯嫌行竊後離開畫面」照片1張，該照
    片之腳踏車與被告住處之腳踏車樣式相近（見偵39829號卷
    第8頁），但並不能確認確實為同一台腳踏車，且該「犯嫌
    行竊後離開畫面」照片之拍攝時間、地點不明，該照片上的
    男子臉上戴著口罩，上身打著赤膊，所騎乘之腳踏車亦非告
    訴人張育誠失竊之電動腳踏車，固該名男子雖穿著白色短褲
    ，但僅憑上開監視器畫面，本院無從認定該照片之男子與前
    揭竊取告訴人張育誠電動腳踏車之人係同一人，更遑論該名
    男子就是被告。再者，告訴人張育誠並未親自見聞其電動腳
    踏車遭竊之過程，被告於警詢及本院審理時均否認本件犯行
    ，堅稱其並非上開監視器畫面裡面的人等語，且員警並未扣
    得此部分失竊之電動腳踏車。綜上各情，本院自難僅憑前揭
    事證，即遽認被告有竊取告訴人張育誠所有之電動腳踏車。
五、綜上所述，檢察官認被告涉嫌此部分竊盜犯行所憑之證據，
    尚未達於通常一般之人均不致有所懷疑，而得確信其為真實
    之程度，均有合理之懷疑存在。從而，檢察官所舉之證據，
    既無法使本院獲致被告有罪之確信心證，即屬不能證明被告
    犯罪，揆諸前開說明，基於無罪推定之原則，自應為被告此
    部分無罪之諭知。
據上論斷，應依刑事訴訟法第299條第1項前段、第301條第1項前
段，判決如主文。
本案經檢察官王堉力偵查起訴、檢察官陳炎辰、徐綱廷、朱曉群
到庭執行公訴。
中　　華　　民　　國　　111 　年　　5 　　月　　27　　日
                  刑事第二十庭  法　官  陳宏璋
上列正本證明與原本無異。
如不服本判決，應於判決送達後20日內敘明上訴理由，向本院提
出上訴狀 (應附繕本) ，上訴於臺灣高等法院。其未敘述上訴理
由者，應於上訴期間屆滿後20日內向本院補提理由書「切勿逕送
上級法院」。
                                書記官  許維倫　　　　　
中　　華　　民　　國　　111 　年　　5 　　月　　31　　日
附錄本案論罪科刑法條：
中華民國刑法第320條
意圖為自己或第三人不法之所有，而竊取他人之動產者，為竊盜
罪，處5年以下有期徒刑、拘役或50萬元以下罰金。
意圖為自己或第三人不法之利益，而竊佔他人之不動產者，依前
項之規定處斷。
前二項之未遂犯罰之。
附表一
編號 犯罪事實 主文欄 1 事實欄一、㈠ 【起訴書犯罪事實一、㈡】 林志富犯竊盜罪，處拘役肆拾日，如易科罰金，以新臺幣壹仟元折算壹日。未扣案之犯罪所得墨綠色工具箱壹個（內含電錘壹支、打石器壹支及零件工具壹批）均沒收，於全部或一部不能沒收或不宜執行沒收時，追徵其價額。 2 事實欄一、㈡ 【起訴書犯罪事實一、㈢】 林志富犯竊盜罪，處拘役伍拾日，如易科罰金，以新臺幣壹仟元折算壹日。未扣案之犯罪所得現金新臺幣貳佰伍拾元及不詳型號之OPPO手機壹支均沒收，於全部或一部不能沒收或不宜執行沒收時，追徵其價額。 3 事實欄一、㈢ 【起訴書犯罪事實一、㈣】 林志富犯竊盜罪，處有期徒刑參月，如易科罰金，以新臺幣壹仟元折算壹日。未扣案之犯罪所得白色電動腳踏車壹台沒收，於全部或一部不能沒收或不宜執行沒收時，追徵其價額。 4 事實欄一、㈣ 【起訴書犯罪事實一、㈥】 林志富犯竊盜罪，處拘役伍拾伍日，如易科罰金，以新臺幣壹仟元折算壹日。未扣案之犯罪所得如附表三所示之物均沒收，於全部或一部不能沒收或不宜執行沒收時，追徵其價額。 
附表二【事實欄一、㈣被告竊取經扣案發還之物】
編號 物品名稱 數量 1 墨斗 1個 2 大刨刀 1個 3 小刨刀 1個 4 磨刀石 1個 5 鑽子 2支 6 腰帶 1個 
附表三【事實欄一、㈣被告竊取未扣案之物】
物品名稱 詳細內容  木工工具1批 鐵鎚、螺絲起子組、老虎鉗組、鑽子組（扣除已發還之鑽子2支）、釘槍、風槍、美工刀、削皮刀、銼刀組、工具袋、角尺等物